臺灣臺中地方法院民事判決　　　　　　 95年度簡上字第223號
上　訴　人　鄉城營造有限公司
法定代理人　丙○○
訴訟代理人　甲○○
被上訴人　　陳順興即順龍工程行
訴訟代理人　乙○○
上當事人間請求給付票款事件，上訴人對於中華民國95年7月7日
台灣台中地方法院台中簡易庭95年中簡字第3217號第一審判決提
起上訴，本院於中華民國96年3月30日言詞辯論終結，判決如下
：
    主    文
上訴駁回。
第二審訴訟費用新台幣壹萬捌仟壹佰參拾貳元由上訴人負擔。
    事實及理由
一、被上訴人起訴主張：被上訴人持有上訴人所簽發如附表所示
    之支票4紙（下稱系爭支票），票款共計新台幣（下同）1,1
    11,593元，詎被上訴人屆期提示，均因上訴人為拒絕往來戶
    及存款不足而遭退票，經被上訴人催討，上訴人仍然置之不
    理等情，爰本於票據關係，求為命上訴人給付被上訴人1,11
    1,593元及自如附表所示之提示日起，至清償日止，按年息
    百分之6計付利息之判決。
二、上訴人則以：已於94年5月27日交付現金40萬元予被上訴人
    云云置辯。
三、原審對於被上訴人之請求，判決被上訴人全部勝訴，上訴人
    全部聲明不服，並上訴聲明：(一)原判決廢棄；(二)被上訴人在
    第一審簡易之訴駁回。被上訴人則聲明求為判決：駁回上訴
    。
四、按在票據上簽名者，依票上所載文義負責。執票人向支票債
    務人行使追索權時，得請求自為付款提示日起之利息，如無
    約定利率者，依年利6釐計算，票據法第5條第1項、第133條
    分別定有明文。又按支票乃文義證券及無因證券，故支票上
    之權利義務，悉依票上所載文義定之，與其基礎之原因關係
    各自獨立。支票上權利之行使，不以其原因關係存在為前提
    ，從而執票人行使支票上權利時，就其基礎之原因關係確係
    有效存在，並不負舉證責任。反之，若票據債務人以自己與
    執票人間所存抗辯之事由，對抗執票人，依票據法第13條規
    定意旨觀之，固非法所不許，惟應由票據債務人就該抗辯事
    由負舉證之責任（最高法院71年度台上字第3439號判決意旨
    參照）。本件被上訴人主張其持有上訴人所簽發面額共計1,
    111,593元之系爭支票，惟屆期提示竟遭退票之事實，業據
    其提出支票及退票理由單為證，上訴人不爭執系爭支票之真
    正，惟否認其有支付票款之義務，並以前詞置辯，依上開說
    明，上訴人自應負舉証之責。上訴人辯稱已於94年5月27 日
    交付40萬元予被上訴人云云，被上訴人固不否認，惟被上訴
    人主張系爭支票係清償上訴人積欠被上訴人93年10月之工程
    款，而上訴人於94年5月27日所交付之40萬元，則係清償上
    訴人積欠被上訴人之94年1月之工程款項。經查：
  (一)系爭支票之票面額分別為273,000元、281,190元、170,62 5
    元、386,778元，與被上訴人於93年10月分別開立予上訴人
    下列之發票金額均相符：93年10月7日273,000元、93年10
    月10日281,190元、93年10月12日170,625元，93年10月15日
    155,820元，此有被上訴人提出之統一發票4紙及系爭支票4
    紙附卷可稽，故被上訴人主張系爭支票係為清償上訴人積欠
    被上訴人93年10月之工程款項，應屬可信。
  (二)又被上訴人主張上訴人就94年1月之工程款尚積欠823,704元
    ，上訴人所交付之40萬元現金，即係清償此部分之工程款，
    業據提出94年1月份之估價單及統一發票4紙為証，上訴人就
    此部分工程款是否業已清償，均未舉証以為說明；再觀之上
    訴人訴訟代理人於本院審理時陳稱：上述2張本票的錢（即
    上訴人在94年5月9日開立之本票20萬元，94年5月23日開立
    之本票411,602元），於94年5月27日交付40萬元現金予被上
    訴人（詳參本院96年3月30日之言詞辯論筆錄），上訴人所
    交付予被上訴人之40萬元，應係就94年1月份之工程款債務
    所為之清償，而與系爭支票無關。是被上訴人此部分之主張
    堪可採信，上訴人辯稱之40萬元係清償本件系爭票款，實不
    可採。
  (三)上訴人所為上開原因抗辯事由，既乏據可徵，自無可採。是
    上訴人係系爭支票之發票人，即應依票上所載文義負發票人
    之責任，被上訴人請求上訴人給付票款1,111,593元及法定
    遲延利息，自屬有理由，應予准許。
五、綜上所述：被上訴人依票據關係請求上訴人應給付票款1,11
    1,593元及自如附表所示之提示日起，至清償日止，按年息
    百分之6計算之利息，洵屬有據，應予准許。從而，原審所
    為上訴人敗訴之判決，並無不合，上訴論旨指摘原判決不當
    ，求予廢棄改判，為無理由，應予駁回。
六、另上訴人於96年3月30日言詞辯論終結後，始於96年4月2日
    提出書狀表示，上訴人請求之系爭支票與上述2張本票，實
    為同一筆工程款項，並請求被上訴人返還系爭支票云云，惟
    系爭支票與上述2張本票係2筆不同之工程款項，已如上述說
    明；而上訴人於本院言詞辯論終結後始提出之返還系爭支票
    ，亦不在本院審理範圍之內，附此敘明。
七、至兩造其餘之攻擊或防禦方法，及未經援用之證據，經本院
    斟酌後，認為均不足以影響本判決之結果，自無庸一一詳予
    論駁，併此敘明。
八、據上論結，本件上訴為無理由，依民事訴訟法第436條之1第
    3項、第449條第1項、第78條，判決如主文。
中　　華　　民　　國　　96　　年　　4　　月　　20　　日
                  民事第二庭  審判長法官  許冰芬
                                    法官  陳春長
                                    法官　涂秀玲
上正本證明與原本無異。
本判決不得上訴。
中　　華　　民　　國　　96　　年　　4　　月　　20　　日
                                書記官
附表：
┌──┬───┬───┬──────┬────┬─────┬───┐
│編號│發票日│發票人│ 付  款  人 │票   號 │ 票面金額 │提示日│
│    │      │      │            │        │（新臺幣）│      │
├──┼───┼───┼──────┼────┼─────┼───┤
│1.  │94.03.│鄉城營│彰化商業銀行│CI648350│281,190   │94.03.│
│    │18    │造有限│            │7       │          │18    │
│    │      │公司  │水湳分行    │        │          │      │
│    │      │      │            │        │          │      │
├──┼───┼───┼──────┼────┼─────┼───┤
│2.  │94.03.│同上  │同上        │CI648350│273,000   │94.03.│
│    │18    │      │            │8       │          │18    │
├──┼───┼───┼──────┼────┼─────┼───┤
│3.  │94.03.│同上  │同上        │CI648350│170,625   │94.03.│
│    │18    │      │            │9       │          │18    │
├──┼───┼───┼──────┼────┼─────┼───┤
│4.  │94.03.│同上  │同上        │CI648351│386,778   │94.03.│
│    │18    │      │            │0       │          │18    │
└──┴───┴───┴──────┴────┴─────┴───┘
